臺灣花蓮地方法院民事裁定　　　　　　　 96年度重訴字第1號
原　　　告　丁○○
訴訟代理人　陳崇善律師
被　　　告　甲○○
　　　　　　雙聯投資實業股份有限公司
兼　上一人
法定代理人　乙○○
共　　　同
訴訟代理人　林武順律師
被　　　告　丙○○
訴訟代理人　吳美津律師
上列當事人間請求塗銷土地所有權移轉登記等事件，原告為訴之
追加，本院裁定如下：
    主  文
原告對被告雙聯投資實業股份有限公司之訴駁回。
訴訟費用由原告負擔。
    理  由
一、訴狀送達後，原告不得將原訴變更或追加他訴。但請求之基
    礎事實同一者、因情事變更而以他項聲明代最初之聲明、不
    甚礙被告之防禦及訴訟之終結者，不在此限，民事訴訟法第
    255條第1項第2款、第4款、第7款定有明文。
二、本件據原告起訴狀所載，係對被告乙○○、甲○○提起請求
    塗銷登記返還所有權之訴，聲明求為被告乙○○應偕同被告
    甲○○將花蓮市○○段534地號土地及其上同段1665建號建
    物之所有權移轉登記塗銷並返還予原告之判決；嗣於訴狀送
    達被告乙○○、甲○○後，原告始追加雙聯投資實業股份有
    限公司（下稱雙聯公司）為被告，並追加聲明求為確認雙聯
    公司與被告甲○○就上開不動產抵押權所擔保之債權不存在
    ，及抵押權設定法律關係不存在，雙聯公司並應將抵押權登
    記塗銷之判決。且主張依民事訴訟法第255條第1項第2款、
    第4款、第7款之規定而為訴之追加。
三、然查：
  (一)原告追加雙聯公司為被告之訴，其基礎事實為被告甲○○與
    雙聯公司之債權債務關係及抵押權設定法律關係，與本件原
    起訴之基礎事實為原告與被告甲○○、乙○○之買賣契約關
    係，二者間之基礎事實顯非同一，訴訟及證據資料亦無同一
    性，自無民事訴訟法第255條第1項第2款規定之適用。
  (二)又同法第255條第1項第4款所規定因情事變更而以他項聲明
    代最初之聲明，係指原告之訴因起訴後兩造間法律關係或事
    實狀態變動，致不能繼續為原來請求之情形而言。倘其所主
    張變更之情事無關乎兩造間原來訴訟權益狀態，即無從許其
    任意變更訴訟上之請求（最高法院82年度抗字第1776號裁定
    參照）。本件原告原起訴請求被告乙○○應偕同被告甲○○
    將上開不動產之所有權移轉登記塗銷並返還予原告，其主張
    之法律關係或事實狀態並無變動之情事，是原告原請求之法
    律關係或事實狀態既無情事變更之情形，即無從許其任意追
    加訴訟上之請求，另行本於物上請求權追加雙聯公司為被告
    。
  (三)再者，被告甲○○、乙○○、丙○○業已表明不同意原告為
    訴之追加，且關於原告追加之新訴部分，與原訴係屬不同之
    訴訟標的及法律關係，自有礙被告之防禦及訴訟之終結，則
    依前揭法律規定，原告追加雙聯公司為被告之訴，自不應准
    許。
三、依民事訴訟法第249條第1項第6款、第95條、第78條裁定如
    主文。
中　　華　　民　　國　　96　　年　　9 　　月　　4 　　日
                     臺灣花蓮地方法院民事庭
                         法      官　陳燁真
以上正本證明與原本無異。
如不服本裁定，應於裁定送達後10日內向本院提出抗告狀，並繳
納抗告費新臺幣1,000元（應抄附繕本）。
中　　華　　民　　國　　96　　年　　9 　　月　　4 　　日
                         法院書記官  唐千惠
